【裁判字號】    90,上訴,1439
【裁判日期】    901017
【裁判案由】    殺人未遂
【裁判全文】
臺灣高等法院刑事判決                            九十年度上訴字第一四三九號
    上  訴  人  臺灣新竹地方法院檢察署檢察官
    被      告  乙○○
    指定辯護人  本院甲○辯護人
    上  訴  人
    即  被  告  己○○
    選任辯護人  金志雄
                王中平
右上訴人因被告殺人未遂案件，不服臺灣新竹地方法院八十九年度訴字第四八四號，
中華民國八十九年十二月七日第一審判決（起訴案號：臺灣新竹地方法院檢察署八十
九年度偵字第三八五一號）提起上訴，本院判決如左：
    主  文
原判決關於己○○、乙○○部分撤銷。
己○○、乙○○共同殺人未遂，各處有期徒刑伍年肆月。
    事  實
一、己○○、乙○○於民國八十九年七月八日晚間八時許，與丁○○、甘祥鈞、詹仕
    楨、許家豪、少年辛○○等人，在新竹縣竹北市○○路「真善美ＫＴＶ」之一○
    二包廂內為己○○之弟即少年戊○○唱歌慶生；而庚○○、丙○○、田瑞鴻、朱
    宏昌、加立平、林志雄、余興威、余興唐、馮天祥、李紹淇、范振宏等人，同時
    在該ＫＴＶ之ＶＩＰ包廂內唱歌消費。緣田瑞鴻應戊○○邀約，至一○二包廂聊
    天慶生，於晚間十時許，田瑞鴻與甘祥鈞發生口角，乙○○竟出手毆打田瑞鴻（
    未據告訴），庚○○於包廂內聽聞此事後，乃持所有之鋁製棒球棒一支欲前往一
    ○二包廂與乙○○等人理論，該球棒隨即轉交丙○○持有，雙方二隊人馬先於Ｋ
    ＴＶ中庭爭執、叫囂，進而互毆，混亂中因丙○○以球棒揮打己○○等人，己○○、乙○○、戊○○、甘祥鈞、丁○○等五人竟基於共同殺人之犯意聯絡，分持
    不詳姓名者所有之長約四十五公分之西瓜刀一支，共同朝向持鋁棒之丙○○頭部
    、胸部等要害部位，揮砍約二十至三十刀，致使丙○○受有左上臂二十公分、左
    肘五公分撕裂傷，左大拇指四公分撕裂傷（併肌腱斷裂），右肩十公分撕裂傷，
    右上臂七點五公分、右食指四點五公分撕裂傷，後頸十公分、上背十三公分撕裂
    傷，左腰部撕裂傷（大約三十三公分），頭皮撕裂傷十八公分，左耳前撕裂傷七
    點五公分，左額六公分撕裂傷，右臉皮約十八Ｘ十公分缺損等嚴重刀傷，頓時血
    流滿面，己○○等五人始罷手而離去，丙○○經友人送醫急救，立即施予手術，
    始倖免於難而未生死亡結果。嗣經真善美ＫＴＶ人員報警處理，循線查獲上情，
    並扣得不知名者所有之西瓜刀一支、庚○○所有之鋁球棒一支。
二、案經新竹縣警察局竹北分局報請臺灣新竹地方法院檢察署檢察官偵查起訴。
    理  由
一、訊據上訴人即被告己○○坦承持刀揮砍被害人丙○○，惟否認有殺人之犯意，並
    稱丙○○身上之刀傷均係伊砍的，別人未動手，而在互毆中，伊也被西瓜刀砍中
    手掌，伊撿起地上西瓜刀，為了正當防衛而持刀亂揮，並無殺害被害人丙○○之
    犯意云云。被告乙○○則否認有持刀砍丙○○等情。經查：
（一）己○○、乙○○於民國八十九年七月八日晚間八時許，與丁○○、甘祥鈞、詹
      仕楨、許家豪、少年辛○○等人，在新竹縣竹北市○○路「真善美ＫＴＶ」之
      一○二包廂內為己○○之弟即少年戊○○唱歌慶生；而庚○○、丙○○、田瑞
      鴻、朱宏昌、加立平、林志雄、余興威、余興唐、馮天祥、李紹淇、范振宏等
      人，同時在該ＫＴＶ之ＶＩＰ包廂內唱歌消費，之後，雙方發生衝突，進而互
      毆，而丙○○因而被人持西瓜刀砍傷之事實，業據己○○、乙○○、庚○○、
      戊○○、丁○○、詹仕楨、甘祥鈞、辛○○、田瑞鴻、余興威、余興唐、林志
      雄、朱宏昌加立平、李紹淇、潘軒昂（服務生）、石雅文（服務生）等人，分
      別於警訊、偵查、原審中供陳在卷，並有西瓜刀及鋁製球棒各一支扣案可證。
（二）被害人丙○○受有左上臂二十公分、左肘五公分撕裂傷，左大拇指四公分撕裂
      傷（併肌腱斷裂），右肩十公分撕裂傷，右上臂七點五公分、右食指四點五公
      分撕裂傷，後頸十公分、上背十三公分撕裂傷，左腰部撕裂傷（大約三十三公
      分），頭皮撕裂傷十八公分，左耳前撕裂傷七點五公分，左額六公分撕裂傷，
      右臉皮約十八Ｘ十公分缺損等傷害，倖經送醫急救，立即施予手術，迄至八十
      九年七月十日仍在加護病房呼吸器使用治療中之情，並經丙○○於警訊、偵審
      中指述綦詳，復有行政院衛生署新竹醫院於八十九年七月十日出具之八十九年
      新醫診字第一一四五八號甲種診斷證明書、照片十二幀附卷可證。
（三）被告己○○亦供陳持西瓜刀揮砍丙○○等情，雖其並陳稱丙○○之傷均係其砍
      的，他人未持刀揮砍等語。惟查，本件衝突發生時，雙方均有多數人在場，而
      據：1.庚○○於警訊中稱：「．．．對方就把刀子亮出來，然後我就趕快去車
      子拿球棒，拿回至現場時，球棒被丙○○拿去，對方一開始只有三個人，其中
      一人跑去搶丙○○的球棒，另兩人則持刀子砍丙○○，而對方的朋友看到打起
      來，就一堆人衝過來，其中還有一些人拿著西瓜刀，而我們的人看到對方一堆
      人拿刀衝過來，我們就趕快往包廂內跑，而丙○○因跑不掉，就被他們連續砍
      好幾刀，對方砍完人即迅速離開，而我們出來時，丙○○已倒在地上血流不止
      。」（見偵查卷第二十頁背面）。2.甘祥鈞於警訊中稱：「我們這邊持西瓜刀
      ，大約三、四把，我只看見刀光閃閃」（見偵查卷第三十四頁）。3.辛○○於
      警訊中稱：「．．．我們包廂內有一個人高喊其他人說去拿東西，隨即有人跑
      出去拿了一大包西瓜刀（約有十餘支），我們包廂內的人均拿了一支西瓜刀．
      ．．當時我看見戊○○的哥哥己○○持西瓜刀追著對方要砍殺對方，一些包廂
      內我不認識的人也有持西瓜刀追砍對方」「我有目睹己○○、丁○○二人有持
      西瓜刀砍殺對方」「我只知道西瓜刀是我包廂的人拿出來的」（見偵查卷第三
      十五頁背面、第三十六頁及背面），於本院調查中證稱：「有看到丁○○拿刀
      」（見本院九十年九月十三日訊問筆錄）。4.田瑞鴻於警訊中稱：「見乙○○
      及己○○二人分持西瓜刀與丙○○對打，其他的人則因當時很亂，看不清楚」
      （見偵查卷第四十一頁背面、第四十二頁）。5.余興唐於警訊中稱：「一○二
      包廂內的人拿了約五支西瓜刀砍人」「是戊○○拿西瓜刀將丙○○的臉削去」
      （見偵查卷第四十三頁背面、第四十四頁）「他們八人中我只認得戊○○，其
      餘人我都不認識，我當時指見到戊○○拿著西瓜刀衝向我們」（見偵查卷第四
      十五頁背面）。6.余興威於警訊中稱：「對方拿出西瓜刀十幾把，．．丙○○
      躲避不及，被對方包圍而遭砍殺」（見偵查卷第四十六頁背面）。7.林志雄稱
      ：「對方有一群人拿西瓜刀衝出來，丙○○被砍殺，砍人的有戊○○等語（見
      偵查卷第四十九頁背面、第五十頁、第五十一頁背面、第五十二頁背面）。8.
      朱宏昌於警訊中稱：「我看到對方持二支西瓜刀」（見偵查卷第五十三頁背面
      ）「其中一人就是戊○○」（見偵查卷第五十四頁背面）。9.李紹淇稱：「丙○○被對方圍住而遭殺傷」（見偵查卷第五十七頁背面）。10.石雅文稱：「看
      到丙○○被六、七人持刀砍殺」（見偵查卷第六十一頁背面）。11.己○○於偵
      查中亦稱：「當時很亂，不知乙○○或其他人有無砍對方」（見偵查卷第八十
      七、八十八頁）。12.乙○○於偵查中稱：「己○○與對方對砍，當時很亂，還
      有何人與對方互砍，不清楚」（見偵查卷第八十七頁）。13.丙○○於警訊中稱
      ：「我認出砍殺我的人是乙○○、己○○、丁○○、甘祥鈞、戊○○這五個人
      持西瓜刀砍我，而辛○○當時站在後面，有沒有拿刀我不清楚，還有另外二個
      持西瓜刀砍殺我的沒有在照片中，另警方提供之庚○○則是我朋友，其他的人
      我不敢確認」（見偵查卷第一一四頁），於偵查中亦稱：「被多人砍殺」（見
      偵查卷第一二四頁背面），於原審陳稱：「我面前圍著五、六人，事情剛開始
      我有看到二支西瓜刀」（見原審卷第九十三頁）。綜上各人所陳述情形，顯然
      持刀揮砍丙○○之人，不只一人。另參之丙○○被砍殺二十至三十刀之多，幾
      乎身體前後左右部位均有刀傷，亦顯然非僅一人所砍傷。至於究係哪幾人下手
      砍殺丙○○，以上各人所陳不一，惟綜合其等所供陳，參之丙○○所稱：「我
      認出砍殺我的人是乙○○、己○○、丁○○、甘祥鈞、戊○○這五個人持西瓜
      刀砍我，而辛○○當時站在後面，有沒有拿刀我不清楚，還有另外二個持西瓜
      刀砍殺我的沒有在照片中，另警方提供之庚○○則是我朋友，其他的人我不敢
      確認」（見偵查卷第一一四頁），則如丙○○因被砍殺而懷恨在心，有意誇大
      攀誣，則必然指稱對方所有人均有下手實施，然其僅稱「乙○○、己○○、丁○○、甘祥鈞、戊○○」五人，其餘則不清楚，應屬持平之指陳，從而本院認
      應係乙○○、己○○、丁○○、甘祥鈞、戊○○等五人均有持刀揮砍丙○○，
      其餘在場之人則無法證明有參與殺人，據此，亦足認被告己○○稱僅有伊一人
      砍丙○○云云，係迴護其他共犯之詞，又丙○○於原審及本院陳稱不知被何人
      砍殺云云，亦屬已與被告和解，而為迴護之詞，至戊○○、丁○○二人於本院
      到庭否認殺人及陳稱不知何人砍殺丙○○，亦屬卸責之詞，均不足推翻前開證
      據，而為不同之認定。
（四）查丙○○受有如前述所述之傷害，其傷勢遍及頭部、臉部、背部、腰部上半身
      部位，而其中頭部、胸部、腰部等，為人之要害，此為一般人所週知，被告己○○、乙○○竟持刀朝丙○○要害部位揮砍，共揮砍二十至三十刀之多，且依
      丙○○受傷之情形，足見被告等下手之猛，顯有致被害人丙○○於死之直接故
      意，起訴書認係基於不確定故意，尚有未合。而被告二人與丁○○、甘祥鈞、
      戊○○等人共同揮刀砍殺丙○○，亦顯有犯意之聯絡，並共同下手實施，均為
      共同正犯。查被告等在ＫＴＶ唱歌，因與同在該ＫＴＶ唱歌之被害人丙○○等
      人發生衝突，進而互毆，雖丙○○持鋁棒揮打己○○，然己○○竟與乙○○、
      丁○○、甘祥鈞、戊○○等人共同揮刀砍殺丙○○，依當時情形，雙方互毆，
      已無從分別何方為不法之侵害，參之最高法院三十年上字第一○四○號判例，
      自不得主張正當防衛。
（五）又本件雖僅扣得西瓜刀一支，經送鑑定，亦無指紋可供比對（見原審卷第三十
      二頁），惟本件事證已明，不因僅扣得西瓜刀一支，及無指紋可比對，而影響
      於事實之認定。
（六）另查，本院勘驗案發當時之真善美ＫＴＶ店門口之錄影帶內容（見九十年八月
      二十三日勘驗筆錄），因所拍攝之場地，係在該店大門外，並非發生衝突之處
      所，且亦未能確切辨認係何人持刀進該ＫＴＶ，故不足為有利或不利於被告之
      認定，附此敘明。
（七）綜上所述，被告乙○○否認犯罪，所辯各情，及被告己○○陳稱係伊一人所為
      ，及辯稱無殺人犯意，係正當防衛云云，均不足採信，其等前開共同殺人未遂
      犯行，事證明確，足以認定。
二、核被告己○○、乙○○所為，係犯刑法第二百七十一條第二項、第一項之殺人未
    遂罪。其二人與丁○○、甘祥鈞、戊○○有犯意之聯絡及行為之分擔，均為共同
    正犯。又被告等已著手於殺人行為之實施，惟未生死亡之結果，其犯罪尚屬未遂
    ，依刑法第二十六條前段之規定，按既遂犯之刑度減輕其刑。
三、公訴意旨另以被告乙○○與己○○二人於砍殺丙○○同時，並基於共同殺人之不
    確定故意，分持西瓜刀、鋁棒等物以之猛砍庚○○之頭、胸處云云。惟訊據被告
    己○○、乙○○均否認有追砍庚○○之行為。經查：庚○○並未受傷，亦未遭西
    瓜刀、鋁棒等物砍打之情，已據庚○○於警訊、偵查、原審及本院調查中陳述甚
    詳，此外，亦無任何證據足認被告乙○○、己○○有砍殺庚○○之情形，此部分
    被告之犯罪不能證明，惟公訴意旨就此部分係與前開有罪部分以一罪提起公訴，
    故毋庸另為無罪之諭知。
四、原審不察，認被害人丙○○僅係被告己○○一人所砍殺，未論以共同正犯，並對
    乙○○為無罪之諭知，即有違誤，且對被告己○○被訴砍殺庚○○部分未予裁判
    ，亦有未合。檢察官上訴指稱被告乙○○應成立共同殺人未遂罪，為有理由；而
    被告己○○上訴否認犯有殺人罪云云，固非有理由，惟原判決既有可議，自應由
    本院將原判決關於己○○、乙○○部分撤銷改判。爰審酌被告己○○、乙○○年
    甫十八歲，心性未定，只因一時之氣，即持足以致命之西瓜刀逞兇鬥狠，共同砍
    殺被害人丙○○二十至三十刀，手段凶殘，被害人受害嚴重，惟被告事後已與被
    害人達成民事和解，有和解書一份在卷足憑，及其犯後態度等一切情狀，量處如
    主文第二項所示之刑。扣案之鋁球棒一支係庚○○所有，已據庚○○陳明在卷，
    而扣案之西瓜刀一支及其他未扣案之西瓜刀，並無證據足認係被告及其他共犯所
    有，且非違禁物，均不予宣告沒收。
據上論斷，應依刑事訴訟法第三百六十九條第一項前段、第三百六十四條、第二百九
十九條第一項前段，刑法第二十八條、第二百七十一條第二項、第一項、第二十六條
前段，判決如主文。
本案經檢察官李良忠到庭執行職務。
中      華      民  國    九十      年      十      月     十七     日
                              臺灣高等法院刑事第十四庭
                                  審判長法  官  陳  祐  輔
                                        法  官  陳  國  文
                                        法  官  蔡  國  在
右正本證明與原本無異。
如不服本判決應於收受送達後十日內向本院提出上訴書狀，其未敘述上訴之理由者並
得於提起上訴後十日內向本院補提理由書（均須按他造當事人之人數附繕本）。
                                        書記官  錢  艷  鳳
中      華      民      國     九十     年      十      月      十七    日
附錄本判決論罪科刑法條：
刑法第二百七十一條第一項、第二項
殺人者，處死刑、無期徒刑或十年以上有期徒刑。
前項之未遂犯罰之。


司法院資訊處製作；財團法人民間司法改革基金會備份。
